臺灣高等法院高雄分院刑事判決　　　　95年度上訴字第332號
上　訴　人　臺灣高雄地方法院檢察署檢察官
被　　　告　乙○○
被　　　告　丙○○
上2人共同
指定辯護人　本院公設辯護人　丁○○
上列上訴人因被告等違反毒品危害防制條例案件，不服臺灣高雄
地方法院93年度訴字第1565號中華民國94年12月30日第一審判決
（起訴案號：臺灣高雄地方法院檢察署92年度偵字第10593號）
，提起上訴，本院判決如下：
    主  文
原判決關於乙○○部分撤銷。
乙○○共同販賣第一級毒品，未遂，處有期徒刑捌年。扣案之海
洛因貳包及內含有海洛因注射針筒壹支（驗後合計淨重一一點四
四公克，空包裝重及空注射針筒重三點六九公克），均沒收銷燬
。其他上訴駁回。
    事  實
一、乙○○與戊○○（未據公訴人起訴）2 人，共同意圖營利，
    基於販賣第一級毒品海洛因之犯意聯絡。於92年5 月15日15
    時許，適有己○○撥打案外人甲○○（於同年5 月6 日因施
    用海洛因被警查獲，入臺灣高雄看守所附設勒戒所施予觀察
    勒戒中）所有之0000000000號行動電話由甲○○之小弟乙○○接聽，己○○佯稱欲購買海洛因2 包後，相約在高雄縣湖
    內鄉○○路○段227 號後面路口交易海洛因。甲○○太太戊○○得悉後，乃將海洛因2 包交予乙○○持往約定地點交易
    ，乙○○乃駕駛甲○○所有之ZJ-4165 號自用小客車，並搭
    載不知情之丙○○前往赴約。同日17時許，行至上述約定地
    點，於尚未完成交易前，即為警查獲，並扣得海洛因2 包及
    內含海洛因之注射針筒1 支（驗後合計淨重11.44 公克，空
    包裝重及空注射針筒重3.69公克）及與本案犯罪無關之橡皮
    管1 條、空夾鏈袋50個、注射針筒3 支、手機3 支及
    ZJ-4165 號自小客車1 輛。
二、案經臺南縣政府警察局麻豆分局移送臺灣高雄地方法院檢察
    署檢察官偵查起訴。
    理  由
甲、程序部分：
一、就被告等於警詢之陳述是否出於其等自由意志部分：被告乙○○表示，伊遭逮捕後，經解送回警局途中，遭警察用拳頭
    毆打其腹部及胸部，並用腳踹伊上半身，在警局時又被警察
    脫光全身衣物並用黑布將伊眼睛罩起，用拳頭毆打伊全身，
    又被其中1 人抓住腳，另1 人則用鋁棒打伊腳底，且用手抓
    伊生殖器官，製作筆錄的員警嗣後並拿1 疊書打伊背部及頭
    部，又用拳頭打伊頭部，印象中遭刑求之地點要上樓或下樓
    ，地板上鋪有軟墊，故其在警詢中所為之陳述係遭警方刑求
    所為，非出於伊自由意志，並無證據能力等語。被告丙○○
    則表示：伊在警詢及借提過程中都被不詳員警以黑布把將其
    臉部矇住並毆打其臉及頭部，並且用腳踢伊手，故其在警詢
    中所言，亦係遭警方刑求所為，非出於伊自由意志，應無證
    據能力。經查：
  (一)證人即負責製作被告乙○○警詢筆錄之警員王世獻與證人即
    負責製作被告丙○○警詢筆錄之警員王世賢、鍾介元於原審
    審理時均否認以前開不法方式對被告2 人取供，證人王世獻
    並表示，被告乙○○在警詢筆錄中並沒有特別承認毒品是由
    何人販賣給何人，況當時警方已查獲有相當證據足以證明被
    告2 人犯罪，所以不可能也沒有必要對其等施以強暴脅迫或
    以其他不法方式取供等語（見原審94年11月2 日審判筆錄第
    10頁以下）。又證人即警員宋文達於原審審理時亦證稱，伊
    為巡官，案發時有在現場觀察，負責分配工作給員警，員警
    製作筆錄時伊亦在場來回巡視，並沒有員警對被告等不法取
    供等語。並證稱警詢筆錄製作地點即臺南縣警察局麻豆分局
    除了1 樓以外，並無其他偵訊場所，亦無鋪設軟墊或地毯的
    房間，分局內雖有地下室，但作為倉庫使用之語。本院審諸
    本件被告遭逮捕之地點位於馬路邊，案發之時又係白天，員
    警有無必要甘冒遭不特定之路人目擊之風險，公然對被告2
    人刑求實非無疑，再以員警對被告2 人製作警詢筆錄之地點
    既在偵訊室，除製作筆錄之員警與被告外尚有包括巡官在內
    之人在場，員警更無必要甘冒遭受處分之險，在所屬長官監
    視之下仍公然違法取供。再參以被告丙○○於同日檢察官訊
    問時、檢察官聲請羈押後原審訊問時，均未表示伊在警詢中
    遭警方刑求之事，被告乙○○於檢察官向原審聲請羈押時，
    雖曾向承辦法官表示伊遭警方刑求等語，然經法官當庭勘驗
    被告乙○○所稱遭刑求之部位，並未見有何傷痕（見原審92
    年度聲羈字第287 號卷92年5 月16日筆錄第5 頁）。又原審
    經檢察官之聲請向臺灣高雄看守所調閱被告2 人為警查獲之
    日入所之體檢紀錄，亦顯示被告2 人於92年5 月16日入所時
    ，均自承身體狀況良好無任何病痛，又經承辦人員檢視，其
    等之身體並無明顯外傷，有臺灣高雄第二監獄收容人入所前
    受傷經過自述登記簿2 紙及臺灣高雄看守所附設勒戒處所收
    容人健康檢查表、臺灣高雄看守所被告健康檢查表各1 紙可
    憑，是被告關於其在案發現場及製作警詢筆錄時遭員警刑求
    之抗辯，非但與證人之陳述均不相符，亦與客觀之證據相左
    ，並不足採。綜上，足認被告等之自白係出於其自由意志，
    應具有證據能力。
二、證人己○○於警詢中之證述：該證人於警詢中之陳述，係被
    告以外之人於審判外之陳述，屬傳聞證據。惟證人己○○因
    所在不明，經本院傳拘無著，有拘票在卷可稽。本院審酌證
    人己○○因施用毒品，為警查獲主動配合警方誘捕上線，而
    後始查獲被告，足見其警詢之陳述具有可信之特別情況，且
    為證明犯罪事實存否所必要者，依刑事訴訟法第159 條之3
    第3款 規定，自有證據能力，得為證據。
三、被告丙○○、乙○○之陳述：
　　被告乙○○及丙○○於警詢中所為之陳述，係其等居於被告
    身分所為之陳述，就被告彼此而言，為被告以外之人於審判
    外所為言詞陳述，且被告2 人於原審審判程序中明確表示不
    同意將對方於警詢中之陳述作為證據（見原審92年12月16日
    準備程序筆錄第5 頁），又被告2 人於警詢中之陳述與其等
    在審判中以證人身分所為之陳述並不相符，然就其陳述時之
    外部狀況觀之，出於自由意思，且事發之初較少權衡利害，
    及外力干擾，具有刑事訴訟法第159 條之2 所稱較可信之特
    別情況，且為證明犯罪事實存否所必要，是依刑事訴訟法第
    159 條之2 規定，應具證據能力，亦即是被告乙○○及丙○○於警詢中所言，就對方被訴販賣海洛因之部分，有證據能
    力。
乙、實體部分：
壹、被告乙○○部分：
一、訊據被告乙○○矢口否認有上開販賣海洛因之犯行，辯稱：
    當天己○○打電話給伊說要到高雄，所以與之約在高雄縣湖
    內鄉○○路○ 段小騎士炸雞店附近碰面，並非要與己○○交
    易毒品云云。惟查證人王世賢於原審審理時證稱本件警方係
    透過證人己○○經警查獲後表示要供出毒品來源，當場在員
    警面前打電話（撥打號碼為0000000000）約出被告而查獲等
    情（見原審卷第163-168 頁）。核與被告乙○○於警詢時自
    承：「當時是要拿2 包海洛因給己○○」、「我有接到己○○打0000000000號行動電話，說他跟「阿妹」（戊○○）說
    好了，你要拿2 包給我。」等語，又於偵查中所供承：「（
    在警察局說甲○○叫你拿海洛因給己○○，是不是？甲○○
    已經都在觀察勒戒中他如何對你說的？）我是為了脫罪才說
    的。」、「（是不是你拿給己○○的？）是的。我沒交付就
    已經被抓了。」、「（之前有接到己○○打給你電話？）是
    。」、「（他打給你哪支？）車上那支」、「（他打電話給
    你說了哪些話？）我聽得出是己○○…」等情相符（見92年
    度偵字第10593 號卷第28、29頁）。核與同案被告丙○○於
    警詢時供稱：「當時我到「阿妹」（戊○○）租屋處要找「
    阿妹」，乙○○也在，他對我說要找朋友，叫我坐他車，我
    就跟他出來，「阿妹」是甲○○的太太。」、「乙○○持有
    之毒品是「阿妹」於查獲前在租屋處拿給他。」、「我知道
    乙○○幫甲○○夫婦作事，不知甲○○夫婦販毒的事」、「
    查獲前乙○○有接到2 通電話都是己○○打來的。」等語相
    符。復據證人己○○於警詢證述：「（綽號「海仔」（指甲○○）的男子已被警方查獲，為何你仍有購得毒品？）因為
    我打電話時是綽號「海仔」的男子的太太（指戊○○）接的
    電話，有時是綽號「海仔」的男子他身邊的年輕人接的電話
    ，而接電話的人會與我約好地方接洽買賣毒品的地方」（參
    見92年5 月15日第1 次警詢筆錄）。證人戊○○於原審及本
    院審理時雖證述：甲○○確實曾要我轉告乙○○，毒品放在
    甲○○被查獲之住處，詳細地址我忘了，因他知道乙○○可
    能需要施用毒品，但我沒有拿海洛因給乙○○，也沒有叫他
    去賣，我也不認識己○○等語（見原審卷第224-231 頁、本
    院卷第96-99 頁），無非圖卸己責及迴護被告乙○○之詞，
    自難採為有利於被告乙○○之認定。而扣案之海洛因2 包及
    內含海洛因之注射針筒1 支，經送法務部調查局鑑定結果，
    確實為海洛因成分，驗後合計淨重11.44 公克，空包裝重及
    空注射針筒重3.69公克等情，復有該局92年11月28日調科壹
    字第220016247 號鑑定通知書1 紙附於偵查卷第9 頁可稽。
    又販賣第一級毒品係屬重罪，若非有利可圖，一般人豈敢干
    冒重刑而販毒，足見被告有營利之意圖，至為明確。綜上所
    述，被告所辯上情，無非卸責之詞，不足採信。本件事證明
    確，被告之犯行，堪以認定。
二、查證人己○○因施用毒品被警查獲，經警勸說方打電話佯稱
    欲購買毒品，誘捕被告等情，已據證人即警員王世賢於原審
    證述明確，足見證人己○○並無購買毒品之意思，致毒品交
    易無從完成。然被告乙○○本於販賣第一級毒品海洛因之故
    意，依約攜帶海洛因到約定地點，著手於販賣第一級毒品之
    實行，而未完成交易。核被告所為，係犯毒品危害防制條例
    第4 條第6 項、第1 項之販賣第一級毒品未遂罪。又被告著
    手於犯罪行為之實施，而不遂，為未遂犯，應逕依修正後刑
    法第25條第2 項規定減輕其刑。又被告與戊○○間，就上開
    犯行，有犯意聯絡及行為分擔，均為共同正犯。又被告僅販
    賣1 次，且未完成交易即被警查獲，所犯情節非重。若科以
    法定最低刑度無期徒刑，猶嫌過重，法重情輕，犯罪情狀尚
    堪憫恕，爰依刑法第59條規定，並依法遞減之。被告行為時
    ，刑法第65條第2 項原規定：「無期徒刑減輕者，為7 年以
    上有期徒刑。」而被告行為後，刑法第65條第2 項已於94年
    1 月7 日修正公布，並於95年7 月1 日施行，修正後刑法第
    65條第2 項則規定為「無期徒刑減輕者，為20年以下，15年
    以上有期徒刑。」依新法第2 條第1 項規定，比較新舊法結
    果，自應適用舊法較有利於被告，即適用修正前刑法第65條
    第2 項之規定減輕其刑，併此敘明。
三、原審未予詳查，遽為被告無罪之諭知，尚有未當。公訴人上
    訴意旨，執此指摘原審此部分判決不當，為有理由，自應由
    本院將原審此部分判決撤銷改判。審酌被告僅販賣毒品1 次
    ，於尚未完成交易，即被警查獲，所犯情節非重，及犯後否
    認犯行、態度非佳等一切情狀，量處如主文第2 項所示之刑
    ，以資懲儆。扣案之海洛因2 包及內含海洛因之注射針筒1
    支（驗後合計淨重11.44 公克，空包裝重及空注射針筒重3.
    69公克），均依毒品危害防制條例第18條第1 項前段規定宣
    告沒收銷燬。至於扣案之0000000000號行動電話及ZL-4165
    號自小客車係案外人甲○○所有，空夾鏈袋50個，被告否認
    為其所有，均不予宣告沒收。至注射針筒3 支、橡皮管1 條
    及其餘手機2 支，均與本案犯罪無關，不予宣告沒收，併此
    敘明。
四、公訴意旨略以：被告乙○○另於92年間起，多次販賣第一級
    毒品海洛因予己○○施用，因認被告另犯毒品危害防制條例
    第4 條第1 項之違法販賣第一級毒品罪嫌。公訴人認被告有
    犯上開犯行，係以證人己○○於警詢中之供述，為其論據。
    惟查證人己○○於92年間究有幾次向被告購買毒品，其時間
    、地點及數量多少，均無法舉證說明。而被告則堅決否認有
    上開犯罪情事，此外，復查無其他確切之證據足證被告有公
    訴人所指之犯行，被告此部分犯罪，尚屬不能證明。惟公訴
    人認被告此部分與前開論罪科刑部分，具有連續犯之裁判上
    一罪關係，故不另為被告此部分無罪之諭知。
貳、被告丙○○部分：
一、公訴意旨略以：被告丙○○與乙○○共同基於販賣第一級毒
    品海洛因之概括犯意，自民國92年間起，多次販賣海洛因供
    己○○施用。嗣於同年5 月15日晚間5 時許，己○○撥打00
    00000000號行動電話予乙○○、丙○○聯絡後，相約在高雄
    縣湖內鄉○○路○段227 號後面路口交易海洛因毒品，乙○○與丙○○2 人駕駛ZJ-4165 號自小客車依約前去交易時，
    經警當場查獲，並扣得海洛因2 包、內含海洛因之注射針筒
    1 支、橡皮管1 條、空夾鏈袋50個、注射針筒3 支、手機3
    支及ZJ-4165 號自小客車1 輛，因認被告2 人均涉犯毒品危
    害防制條例第4 條第1 項之販賣第一級毒品罪。
二、按犯罪事實應依證據認定之，無證據不得認定犯罪事實，不
    能證明被告犯罪或其行為不罰者，應諭知無罪之判決，刑事
    訴訟法第154 條第2 項及第301 條第1 項分別定有明文。又
    被告之自白，不可作為認定有罪判決之唯一依據，仍應調查
    其他證據，以察其是否與事實相符，刑事訴訟法第156 條第
    2 項亦有明文。再者，被告否認犯罪事實所持之辯解，縱屬
    不能成立，但如無積極證據足以證明其犯罪行為，自不能以
    推測或擬制之方法，以為裁判基礎（最高法院78年台上字第
    1981號判決意旨參照）。次按依刑事訴訟法第161 條第1 項
    之規定：檢察官就被告犯罪事實，應負舉證責任，並指出證
    明之方法。因此，檢察官對於起訴之犯罪事實，應負提出證
    據及說服之實質舉證責任。倘檢察官所提出之證據，不足為
    被告有罪之積極證明，或其指出證明之方法，無從說服法院
    以形成被告有罪之心證，基於無罪推定之原則，自應為被告
    無罪判決之諭知（最高法院92年台上字第128 號判例要旨足
    參）。
三、公訴人認被告丙○○有共犯販賣第一級毒品罪嫌，係以證人
    己○○於警詢中之指述，為其主要論據。訊據被告堅決否認
    有上開犯行，辯稱：伊與己○○不太認識，案發之日李某說
    要請伊吃東西，所以伊才在路竹某便利商店搭乘李某所駕之
    車，到案發地點就被警方查獲等語。經查：
　(一)同案被告乙○○於偵查中證述，案發當日，我與丙○○沒有
    約，是我去路竹半途才遇到的。我在接到己○○的電話時，
    丙○○不在車上，己○○大約是下午3 時許打的，我是下午
    4 時才接到丙○○等語（見偵查卷第27-29 頁）。於本院審
    理時證述：我接聽己○○電話時，丙○○並不在車上，我是
    去的路上遇到丙○○，我告訴他要去找朋友，問他要不要去
    ，他就說好等語（見本院卷第110 頁），由上觀之，被告丙○○對於乙○○如何與己○○接聽電話及如何約定交易毒品
    之事，顯不知情，尚難僅憑丙○○與乙○○同車，即遽認其
    犯罪。
　(二)證人戊○○於原審審理時亦證稱ZJ-4165 號自小客車及0000
    000000號行動電話均係甲○○所使用，警卷第51頁所示藏有
    扣案夾鏈袋之鋁棒原即置於ZJ-4165 號自小客車內，且甲○○確曾要伊轉告乙○○毒品放在甲○○被查獲時的住處等語
    。足見本案被警查扣之海洛因2 包，應係戊○○轉交予乙○○，自與丙○○無關。
　(三)至於證人己○○於警詢中雖供述：伊向乙○○、丙○○購買
    海洛因等情。然查證人己○○係撥打甲○○所有之00000000
    00號行動電話予乙○○向其欲購買海洛因，並約定交易地點
    ，已如前述，則己○○根本未與丙○○接觸或連繫，又如何
    向丙○○表示欲購買毒品，足見證人己○○上開供述，與事
    實不符，自難採為不利於被告之認定。
　(四)綜上所述，被告所辯上情，尚堪採信。此外復查無其他確切
    之證據足證被告有公訴人所指之犯行，應認不能證明被告犯
    罪。則原審所為被告無罪之諭知，尚無不當。公訴人上訴意
    旨，仍執陳詞，指摘原審此部分判決不當，為無理由，應予
    駁回。
據上論斷，應依刑事訴訟法第368 條、第369 條第1 項、第364
條、第299 條第1 項前段，毒品危害防制條例第4 條第6 項、第
1 項、第18條第1 項前段，刑法第2 條第1 項、第11條、第25條
第2項、 第59條，判決如主文。
本案經檢察官陳宗吟到庭執行職務。
中　　華　　民　　國　　96　　年　　 2　　月　　15  　日
                  刑事第三庭    審判長法  官   周賢銳
                                      法  官   黃仁松
                                      法  官   謝宏宗
以上正本證明與原本無異。
檢察官及被告乙○○，如不服本判決應於收受本判決後10日內向
本院提出上訴書狀，其未敘述上訴理由者，並得於提起上訴後10
日內向本院補提理由書狀（均須按他造當事人之人數附繕本）「
切勿逕送上級法院」。
被告丙○○不得上訴。
中　　華　　民　　國　　96　　年　　 2　　月　　26  　日
                               　     書記官   熊惠津
附錄本件判決論罪科刑法條：
毒品危害防制條例第4條第6項、第1項
前5 項之未遂犯罰之。
製造、運輸、販賣第一級毒品者，處死刑或無期徒刑；處無期徒
刑者，得併科新臺幣1 千萬元以下罰金。
